臺灣臺北地方法院民事判決　　　　　　　93年度婚字第1150號
原　　　告　甲○○
被　　　告　乙○○
上列當事人間請求履行同居事件，本院於民國94年2 月22日言詞
辯論終結，判決如下：
    主      文
被告應與原告同居。
訴訟費用由被告負擔。
    事實及理由
一、原告起訴主張兩造於民國（下同）85年7 月11日結婚，已生
    育子女陳柏旭、陳詩涵，不料被告自92年2 月起忽反常態，
    行為異常，原告乃調取被告手機通聯紀錄後，始悉被告自92
    年1 月起即常與被告上司陸培松頻繁聯絡，經原告於92年3
    月1 日質問被告，被告竟拒絕答覆，兩造因此發生爭執，被
    告即藉故離家，返回娘家居住，拒與原告履行同居生活，被
    告復於92年4 月間搬離娘家，迄今1 年8 個月未與原告聯繫
    ，亦未探視及養育子女，經原告四處尋訪，仍無下落，顯然
    違背同居義務，為此依民法第1001條規定訴請被告應與原告
    同居等語。
二、被告則以兩造本同住在台北縣汐止市○○路316 巷15號3 樓
    ，原告無故懷疑伊有外遇，經伊否認，原告仍不信，迨於92
    年3 月1 日兩造因此發生吵架，原告竟毆打伊，伊遂離家暫
    原告父母家居住，伊因擔心再次遭原告毆打，只敢在屋外偷
    偷看子女，伊不願返家與原告履行同居等語，資為抗辯。
三、查兩造於85年7 月11日結婚，已生育子女陳柏旭、陳詩涵，
    同住在台北縣汐止市○○路316 巷15號3 樓，原告懷疑被告
    與陸培松有男女私情，兩造並於92年3 月1 日為此發生爭吵
    ，被告因此受傷後，即於當日離家返回娘家暫住，嗣於92年
    4 月間又搬離娘家，迄未與原告及子女聯繫，亦未與子女會
    面交往，原告已於92年4 月16日向台北市政府警察局大安分
    局安和路派出所申報被告失蹤等事實，有兩造所不爭之
    謄本、警局受理查尋人口案件登記表、驗傷診斷書、電話通
    聯紀錄等件附卷可稽，應堪信為真實。
四、本件原告主張被告離家係違背同居義務之事實，則為被告所
    否認，並以前詞置辯，是則本件所應審究者乃被告與原告別
　  日起至同年2 月28日止與陸培松以電話方式聯絡達36通（陸
    培松電話號碼為00000000、手機號碼為0000000000）之事實
    ，有兩造所不爭之電話通聯記錄在卷足憑（見94年2 月22日
    言詞辯論筆錄），被告雖辯稱兩造於92年發生爭吵，伊始打
    電話予陸培松，陸培松僅係開導伊，伊與陸培松並無男女私
    情云云，惟依上開電話通聯記錄觀之，被告與陸培松通話時
    間短則1 秒，長則1415秒，其中有10通電話係在晚上10時以
    後至凌晨3 時以前所撥打，而陸培松既為被告之上司，大可
    在辦公室與被告處理公務事情，何須以手機或電話聯絡，甚
    至到半夜還在聯絡，其間之通話時間與次數頻繁，顯與常情
    有悖，難認被告與陸培松聯絡頻繁僅係陸培松在開導被告之
    情緒而已；況證人即兩造之女陳詩涵到庭證述稱：「（請問
    有多久沒有看到媽媽？）我大班還沒畢業媽媽就離家了，有
    1 、2 年沒有看過媽媽，我沒問過外婆，我沒接過媽媽的電
    話，只有接過外婆的電話，那時是93年過年，外婆跟我說恭
    喜發財，我沒有問他媽媽的下落，因為媽媽在外面有男友，
    所以才離家，媽媽曾經帶我和弟弟跟他男友見面，因為那個
    ），另證人即兩造之子陳柏旭亦證述稱：「（請問有多久沒
    有看到媽媽？）很久沒有看到媽媽，剛才姊姊講的話都對，
    我不知道媽媽在那裡。」等語明確（見同上筆錄），參以被
    告所述伊於離家後，有分別帶兩名子女與陸培松見面等情（
    見94年2 月22日言詞辯論筆錄），堪信證人陳柏旭、陳詩涵
    之證詞為可採信，被告所辯陸培松未摟伊肩膀云云，要無足
    取，而被告明知原告懷疑伊與陸培松有男女私情，兩造並因
    此發生爭吵及肢體衝突，被告竟還不避嫌還陸續攜帶子女與
    陸培松見面，復在子女面前有親暱舉動，堪認原告有合理懷
    疑及證據指摘被告與陸培松有外遇，被告上開所辯，自不採
    信。又兩造於92年3 月1 日發生肢體衝突，被告固受有多處
    擦、瘀傷，然此係因原告質問被告外遇乙事致生爭吵，基於
    一時激忿而為，乃屬人之常情，且以被告傷勢「上唇擦傷0.
    5cmX0.5cm 、右胸（乳房）瘀傷2cmX3cm 、四肢多處挫、左
    手臂2 處瘀傷、右手臂1 處瘀傷（各2cmX2cm）」 等情觀之
    ，均非屬要害受傷，尚難認原告係與以被告不堪同居之虐待
    。是以被告於93年3 月1 日離家顯無不能同居之正當理由，
    自屬違背同居義務。
五、按夫妻互負同居之義務，但有不能同居之正當理由者，不在
    此限。民法第1001條定有明文。次按「夫妻互負同居之義務
    ，為民法第1001條所明定，夫妻之一方無正當理由而與他方
    別居，固屬違背同居義務，惟同法第1052條第5 款所謂以惡
    意遺棄他方，不僅須有違背同居義務之客觀事實，並須有拒
    絕同居之主觀情事始為相當。」、「夫妻互負同居之義務，
    如無不能同居之正當理由，拒絕與他方同居，即係民法第10
    52條第5 款所謂以惡意遺棄他方。」最高法院40 年 台上字
    第91號、29年上字第254 號判例分別可資參見。本件兩造間
    有婚姻關係，現仍存續中，自應互負同居之義務，惟被告無
    正當理由而與原告別居近2 年，亦未與原告及子女聯絡，更
    未探視子女，依上開說明，被告自係違背同居義務，原告自
    得依上開規定請求被告與其同居。
六、綜上所述，兩造既為夫妻，被告竟不履行同居義務，又無不
    能履行同居義務之正當理由，是則原告本於夫妻關係，依民
    法第1001條規定訴請被告履行同居，為有理由，應予准許。
七、結論：本件原告之訴為有理由，並依民事訴訟法第78條，判
    決如主文。
中　　華　　民　　國　　94　　年　　3 　　月　　1 　　日
                  家事庭法官  張競文
以上正本係照原本作成。
如對本判決上訴，須於判決送達後20日之不變期間內，向本院
提出上訴狀
中　　華　　民　　國　　94　　年　　3 　　月　　1 　　日
                    　　　　　　書記官　巫玉媛
